【裁判字號】    98,重上更(三),8
【裁判日期】    980813
【裁判案由】    偽造文書等
【裁判全文】
臺灣高等法院高雄分院刑事判決     98年度重上更(三)字第8號
上  訴  人  臺灣澎湖地方法院檢察署檢察官
上  訴  人
即  被  告  乙○○
選任辯護人  陳魁元律師
被      告  丙○○
輔  佐  人  庚○○
被      告  戊○○
選任辯護人  林敏澤律師
            李亭萱律師
上列上訴人因被告偽造文書等案件，不服臺灣澎湖地方法院91年
度訴字第62號中華民國92年7 月30日第一審判決（起訴案號：臺
灣澎湖地方法院檢察署90年度偵字第512 號、第622 號），提起
上訴，判決後經最高法院第3 次發回更審，本院判決如下：
    主  文
原判決關於乙○○部分撤銷。
乙○○無罪。
其他上訴駁回。
    理  由
一、公訴意旨略以：(一)乙○○曾因違反稅捐稽徵法案件，經臺灣
    高等法院高雄分院以83年度上更（一）字第124 號刑事判決
    判處有期徒刑5 月，緩刑2 年確定。詎仍不知悔改，竟基於
    共同意圖為自己及第三人不法所有之概括犯意，明知其實際
    上並無捐贈門牌號碼為澎湖縣馬公市西文里34號文澳祖師廟
    （原名為文澳祖師宮）任何重建經費之意思，卻以對外佯稱
    捐贈300 萬元，係所有信徒中捐贈數額最高者之方式，取得
    文澳祖師廟重建委員會（下稱重建委員會）主任委員一職，
    並在負責該廟之重建工程期間，為左列犯行：1.乙○○與保
    證責任澎湖第二信用合作社（下稱澎湖二信）漁港分社經理
    戊○○，共同基於上開概括犯意，由乙○○分別邀同戊○○
    及僱佣不知情之癸○○擔任重建委員會之出納與會計，於82
    年3 月12日由乙○○指示戊○○藉職務之便，利用無犯罪故
    意之承辦人員蔡佳，以「重建委員會代表人乙○○、癸○○、戊○○」名義，向澎湖二信漁港分社開立帳號00000-0-
    0 號活期儲蓄存款（下稱活儲）帳戶，且未經前已設立之文
    澳祖師廟管理委員會（下稱管理委員會）同意，以「管理委
    員會代表人乙○○、癸○○、戊○○」名義，向前揭分社開
    立帳號00000-0-0 號活儲帳戶，嗣癸○○於82年3 月間離職
    後，乙○○則邀同知情且具犯意聯絡之丙○○接任會計一職
    ，並指示戊○○利用蔡佳、將上開帳戶印鑑卡由癸○○變
    更為丙○○後，仍共同連續於附表所示之日期，由乙○○、
    丙○○、戊○○共同偽造蓋有癸○○印章之取款條後，交由
    戊○○指示蔡佳分別自上開重建委員會及「管理委員會」
    帳戶提領附表所示之款項交由丙○○，以易持有為所有之意
    思侵占入己後加以朋分，嗣經丙○○製作不實之重建工程經
    費收支明細表後，交由乙○○、戊○○及不知情之重建委員
    會常務監察委員林財來（另為不起訴處分）蓋章，足以生損
    害於癸○○、重建委員會及澎湖二信漁港分社之利益。2.乙○○於其先前所開設公司之員工程素珍離職後，明知未經程
    素珍同意，於82年5 月3 日，將侵占自信徒捐款所得之150
    萬元，盜用程素珍離職時所留存之國民身分證影本及印章，
    持以向澎湖二信漁港分社辦理定期存款，嗣86年5 月3 日第
    4 次續存後，乙○○復指示丙○○持該次續存之170 萬元定
    期存單，向澎湖二信漁港分社申請辦理存單質押借款150 萬
    元後，存入丙○○上開帳戶內，足以生損害於程素珍及澎湖
    二信漁港分社之利益。丙○○另於86年8 月7 日，自其上開
    帳戶分別提領23萬2303元及26萬7697元，並轉帳為其不知情
    之配偶庚○○（另為不起訴處分）向澎湖二信漁港分社申請
    辦理50萬元之定期存款，嗣87年5 月15日由丙○○授權庚○○至該分社辦理中途解約，提領現金。3.乙○○於82年10月
    2 日，與不知情之妻子林楊令美（另為不起訴處分），共同
    至澎湖二信開立帳號00000-0-0 號帳戶，將其持有之信徒捐
    款100 萬元，以易持有為所有之意思存入該帳戶而侵占之，
    乙○○並於同年11月2 日，由林楊令美上開帳戶匯款20萬元
    至戊○○帳號00000-0-0 號活儲帳戶，供戊○○提領使用。
    4.乙○○分別於85年11月29日、12月31日，及86年3 月25日
    、4 月21日，指示具犯意聯絡之丙○○持蓋有管理委員會代
    表人乙○○、丙○○、戊○○之印章，每筆均為50萬元之定
    期存單4 紙，分別向澎湖二信漁港分社申請辦理存單質押借
    款，借得款項均先存入丙○○於同分社帳號00000-0-0 號活
    儲帳戶，再轉帳至上開重建委員會及「管理委員會」帳戶後
    提領現金，以易持有為所有之意思侵占後進而朋分之。5.乙○○於不詳時日指示丙○○將信徒捐贈款項，以易持有為所
    有之意思存入丙○○上開帳戶而侵占後，又於86年5 月5 日
    指示丙○○自其上開帳戶提領11萬1154元轉帳入林楊令美上
    開帳戶。(二)乙○○復基於上開意圖為自己及第三人不法所有
    之概括犯意，為左列犯行：1.乙○○明知未經林楊令美之妹
    楊令玉（另為不起訴處分）同意，以為楊令玉代購機票之機
    會，取得楊令玉之國民身分證加以影印後，於84年7 月3 日
    ，持楊令玉之國民身分證影本並盜刻楊令玉之印章，將侵占
    自信徒捐款所得之200 萬元，向澎湖二信漁港分社申請辦理
    定期存款，嗣85年7 月4 日，復將到期解約金200 萬元匯款
    至人頭戶王秋君設於高雄市銀行三多分行帳號000000000000
    號之帳戶，利息15萬2578元則存入上開林楊令美帳戶內；乙○○另於85年8 月2 日，持上開楊令玉之國民身分證影本及
    盜刻之印章，並自上開林楊令美帳戶轉帳29 萬9000 元，用
    以向澎湖二信漁港分社開立戶名楊令玉、帳號00000-0-0 號
    帳戶使用，足以生損害於楊令玉及澎湖二信漁港分社之利益
    。2.乙○○於84年12月7 日，將上開重建委員會帳戶內之信
    徒捐款23萬元，以易持有為所有之意思，轉帳至林楊令美上
    開帳戶而侵占之。3.乙○○明知未經林楊令美之兄子○○（
    另為不起訴處分）及楊令玉2 人同意，先於85 年3月8 日，
    以易持有為所有之意思，將信徒捐贈款項250 萬元以林楊令
    美之名義定存於澎湖二信漁港分社，中途解約提領後，即持
    子○○之國民身分證並盜刻子○○之印章，用以向澎湖二信
    漁港分社分別開立帳號00000-0-0000、0002號定存帳戶，嗣
    86年8 月2 日前開定存到期後，復將上開100 萬元定存部分
    之到期解約金107 萬160 元，以上開楊令玉之國民身分證影
    本及盜刻之印章，向同分社以楊令玉名義開立帳號00000-0-
    0000號定存帳戶，另150 萬元定存部分則續存之，足以生損
    害於子○○、楊令玉及澎湖二信漁港分社之利益。4.戊○○
    於85年6 月3 日調離澎湖二信漁港分社後，乙○○各於85年
    9 月2 日、9 月4 日持蓋有管理委員會代表人乙○○、丙○○、戊○○印章，每筆分別為100 萬元、50萬元之定期存單
    2 紙，向澎湖二信漁港分社申請辦理存單質押借款，並商請
    不知情之上開分社經理吳忠村（另為不起訴處分）提供亦不
    知情之妻子吳蔡貴妃於同分社帳號00000-000 號活儲帳戶，
    供乙○○存入借得之150 萬元後，再轉帳至上開「管理委員
    會」帳戶後提領現金，以易持有為所有之意思而侵占之。5.
    乙○○於不詳時日將信徒捐贈款項，以易持有為所有之意思
    ，存入林楊令美上開帳戶而侵占後，復於86年6 月30日，至
    澎湖二信漁港分社，自林楊令美上開帳戶匯款150 萬元至乙○○之子林輝雄於高雄市銀行北高雄分行帳號000000000000
    號帳戶。6.乙○○於86年12月份文澳祖師廟重建峻工「入火
    」落成時，未遵循文澳祖師廟之慣例，會同當年四甲之值年
    鄉老共同開啟並計算信徒捐贈之過轎下紅包、賽錢箱及香油
    錢，即將上開龐大卻數目不詳之信徒捐贈款項，以易持有為
    所有之意思而侵占入己。7.乙○○於87年6 月15日，將信徒
    曾伯福捐贈文澳祖師廟票號0000000 之支票30萬元，以易持
    有為所有之意思，存入林楊令美上開帳戶而侵占後，再於同
    年月17日，自林楊令美上開帳戶匯款至林輝雄上開帳戶內。
    8.乙○○於88年2 月19日，將信徒林佛賜交予乙○○用以認
    購文澳祖師廟中庭木桌之支票131 萬6756元，以易持有為所
    有之意思，存入林楊令美上開帳戶內。9.上述事實，經文澳
    祖師廟管理委員會主任委員辛○○及重建委員會委員己○○
    就乙○○部分提出告訴，認被告乙○○、戊○○、丙○○所
    為，共同連續涉犯刑法第216 條、第210 條之行使偽造私文
    書罪、刑法第335 條第1 項之侵占罪嫌；被告戊○○另對澎
    湖二信漁港分社涉犯刑法第342 條之背信罪嫌云云。
二、按犯罪事實應依證據認定之，無證據不得認定犯罪事實；不
    能證明被告犯罪者，應諭知無罪之判決，刑事訴訟法第154
    條第2 項、第301 條第1 項分別定有明文。又告訴人之告訴
    ，係以使被告受刑事訴追為目的，是其陳述是否與事實相符
    ，仍應調查其他證據以資審認；認定不利於被告之事實，須
    依積極證據，苟積極證據不足為被告不利事實之認定時，即
    應為有利於被告之認定，更不必有何有利之證據；再者，刑
    事訴訟法上所謂認定犯罪事實之證據，係指足以認定被告確
    有犯罪行為之積極證據而言，如未能發現相當證據或證據不
    足以證明，自不能以推測或擬制之方法，以為裁判基礎；認
    定犯罪事實所憑之證據，雖不以直接證據為限，間接證據亦
    包括在內；然而無論為直接證據或間接證據，其為訴訟上證
    明，須於通常一般人均不致有所懷疑，而得以確信其為真實
    之程度者，始得據為有罪之認定，此有最高法院52年台上字
    第1300號、30年上字第816 號、29年上字第3105號、40年台
    上字第86號、76年台上字第496 號判例意旨可資參照。
三、公訴人認被告等共同連續行使偽造私文書、侵占；被告戊○○另犯刑法第342 條之背信罪，無非以告訴人辛○○、己○○之指訴，並經證人蔡佳、陳振建、甘村吉、程素珍、林
    楊令美、楊令玉、林財來、子○○之證言，資金流向圖、開
    戶印鑑卡影本、活儲取款憑條影本、收入傳票影本、資金往
    來明細表、定期存單影本、定存到期解約取息憑條影本、定
    存中途解約取息憑條影本、匯款憑條、存款單質押借款申請
    書影本、活儲存款存簿影本、支票影本、他行庫社票據登記
    表影本、楊令玉提供之財政部台灣省南區國稅局83至85年綜
    合所得稅未申報核定通知書與處分書、查獲之乙○○手稿、
    照片、工程合約、文澳祖師廟81至86年重要行事曆及扣押物
    品清冊等件附卷資為論據。
四、訊據被告乙○○、丙○○、戊○○均矢口否認有上開犯行，
    被告乙○○辯稱：文澳祖師廟是82年開始重建，花了7 千多
    萬元，蓋廟完畢，工程驗收有會同辛○○等4 名重建委員會
    副主任委員及營建小組，且被告有將廟宇重建經費之結算明
    細表及內外門鑰匙、保險箱密碼單等物，移交予辛○○，並
    有公告帳目及拍照存證，帳冊則是辛○○說沒有需要，被告
    才將帳冊丟棄；又重建經費均係均由四甲值年鄉老、頭家負
    責向信徒募捐及收款後，轉交會計記帳，被告全無經手款項
    及保管定期存單；另被告總共捐款給重建委員會586 萬元，
    但沒人向被告收取這些款項，均由被告自行支付給工程承包
    商，丙○○和戊○○都知道；而入火落成時祖師廟之過轎下
    紅包、賽錢箱及香油錢，係辛○○委託被告收取並管理至作
    醮完成後再移交的云云。被告丙○○則辯稱：被告約自82年
    間起至86年9 月間擔任重建委員會會計，每月薪水約1 萬4
    千元；又廟分東、西、南、北4 甲，鄉老收好錢給被告後，
    被告再拿去存，領款流程是工人寫好請款單送給總務、財務
    、會計及主任委員各別蓋好章後，再由被告去領款，被告不
    清楚為何癸○○離職後，還用蓋有癸○○印章之取款條去領
    款，反正主任委員叫被告去領錢被告就去領，至於主任委員
    他們有無去領錢，被告不清楚，被告也不知道上開重建委員
    會及管理委員會之帳戶是何人申請開立；另被告在澎湖二信
    漁港分社的帳戶是到祖師廟擔任會計後，漁港分社經理戊○○要被告捧場開戶，被告才去開的；至被告於86年8 月7 日
    ，從其上開帳戶提領之23萬2303元及26萬7697元，其中有1
    筆是會錢，有1 筆是被告平時存的云云。被告戊○○則辯稱
    ：82年3 月間成立重建委員會後，乙○○指定被告擔任重建
    委員會財務之工作，會後乙○○即口頭指示被告刻印重建委
    員會及管理委員會之印章，被告並依乙○○指示，分別為重
    建委員會及管理委員會設立帳戶，在被告擔任財務期間，祖
    師廟之收支情形均屬正常；而當初開始重建時，係乙○○叫
    被告與癸○○先在1 本25張之取款條上蓋好印章，為了交給
    被告方便領款；又被告於85年6 月3 日向乙○○口頭請辭後
    ，在重建委員會尚未尋妥接替伊之人選情形下，為替祖師廟
    盡1 份心力，始應廟方要求，於下班後至廟方辦公室，由丙○○轉交一堆已蓋妥常務監事、主任委員印章之收支傳票、
    報表、帳冊，被告認為既經審閱無訛，應無疑義，始補行蓋
    章云云
五、關於本件所引證據之證據能力方面：(一)按被告以外之人於審
    判外之言詞或書面陳述，除法律有規定者外，不得作為證據
    ，刑事訴訟法第159 條第1 項定有明文，本件告訴人辛○○
    、己○○、證人林財來、楊令玉、子○○、庚○○、蔡佳
    、陳振建、甘村吉、程素珍、林再欽、廖福在、陳世勳、林
    佛賜、吳順軒、廖瑞發等人，及共同被告乙○○、丙○○、
    戊○○等人彼此間，於警詢中所為之陳述，並無具較可信之
    特別情況，且並非證明犯罪事實存否所必要，依上開規定，
    並無證據能力（但仍得為彈劾證據使用）。(二)再按證人、鑑
    定人依法應具結而未具結者，其證言或鑑定意見，不得作為
    證據，刑事訴訟法第158 條之3 定有明文，查本件告訴人辛○○於檢察官偵查中、原審審理中所為之陳述，均未具結，
    無法擔保其陳述之真實性，依上開規定，亦無證據能力。(三)
    按「被告以外之人於審判外之陳述，雖不符刑事訴訟法第15
    9 條之1 至第159 條之4 等4 條之規定（即傳聞法則例外得
    為證據之情形），而經當事人於審判程序同意作為證據，法
    院審酌該言詞陳述或書面陳述作成時之情況，認為適當者，
    亦得為證據。」；「當事人、代理人或辯護人於法院調查證
    據時，知有第159 條第1 項不得為證據之情形，而未於言詞
    辯論終結前聲明異議者，視為有前項之同意。」，刑事訴訟
    法第159 條之5 定有明文。查本件除上開說明外，其餘關於
    證人等之陳述，以及書證等傳聞證據，於本院調查證據時，
    檢察官及被告、辯護人均未於言詞辯論終結前聲明異議，本
    院審酌證人之陳述以及書證作成時之情況，較無受到外力干
    擾及壓力之情形，認以之作為證據為適當，依上開規定，均
    得為證據。
六、在實體方面，因檢察官起訴之項目繁多，且犯罪事實不同，
    爰分項論述如下，經查：
  (一)1.公訴意旨略以：被告乙○○明知其實際上並無捐贈文澳祖
      師廟任何重建經費之意思，卻以對外佯稱捐贈300 萬元，
      係所有信徒中捐贈數額最高者之方式，取得文澳祖師廟重
      建委員會主任委員職務云云。
    2.按文澳祖師廟重建委員會主任委員一職係經重建委員會開
      會程序推選產生，並無證據足認該主任委員一職純以捐款
      多寡為其決定依據，且縱認乙○○虛偽表示要捐款而實際
      上未履行情事，充其量僅足認其他重建委員識人不清，於
      該主任委員選任程序上有瑕疵而已；而縱然被告乙○○所
      承諾之捐款未為給付，至多亦僅係民事法律糾葛問題，要
      難因此遽認被告乙○○未履行捐款承諾，即與何種刑事處
      罰構成要件該當，況檢察官於所犯法條欄中亦未明確指出
      被告乙○○此部分所為係犯何罪名，是此部分難認有何犯
      罪之可言。
  (二)1.公訴意旨略以：被告乙○○與澎湖二信漁港分社經理即被
      告戊○○，共同基於概括犯意，由被告乙○○分別邀同被
      告戊○○及僱佣不知情之癸○○擔任重建委員會之出納與
      會計，於82年3 月12日，由被告乙○○指示被告戊○○藉
      職務之便，利用無犯罪故意之承辦人員蔡佳，以「重建
      委員會代表人乙○○、癸○○、戊○○」名義，向澎湖二
      信漁港分社開立帳號00000-0-0 號活期儲蓄存款（下稱活
      儲）帳戶，且未經前已設立之文澳祖師廟管理委員會同意
      ，以「管理委員會代表人乙○○、癸○○、戊○○」名義
      ，向前揭分社開立帳號00000-0-0 號活儲帳戶，涉有行使
      偽造私文書罪嫌云云。
    2.訊據被告乙○○、戊○○固均坦承確有於上開時地，開設
      上開帳戶無訛，惟均否認有何不法犯行，均辯稱：上開帳
      戶均係依據「澎湖縣馬公市文澳祖師宮重建委員會第2 次
      會議」決議，決議中並建議由管理人（按當時僅有管理人
      ，而無委員會之設置）召開信徒大會，以成立管理委員會
      ，始可減免百分之10銀行存款綜合所得稅；上開帳戶中管
      理委員會名義帳戶之設立，充其量僅係為支付工程款與廠
      商財務管理權宜方法，並可藉成立並使用管理委員會名義
      ，達到減免百分之10銀行存款綜合所得稅之實益等語。
    3.經查，82年3 月17日召開之「澎湖縣馬公市文澳祖師宮重
      建委員會第2 次會議」，會議紀錄報告事項四記載：「本
      宮成立重建委員會，於馬公第二信用合作社漁港分社設立
      2 個帳戶，設主任委員、出納、會計3 個印鑑」，事項五
      記載：「本宮現在制度為管理人，成立管理委員會，訂定
      組織章程後，可減免百分之10銀行存款綜合所得稅，請管
      理人召開信徒大會」等語（見原審一卷第119 頁）。足見
      上開不論是重建委員會或是管理委員會帳戶之開設，均係
      經由文澳祖師廟重建委員會第2 次會議決議通過，而辛○○當時有參加該次會議，有該次會議之簽到簿在卷可稽（
      見原審一卷第118 頁），其後來擔任文澳祖師廟管理委員
      會之主任委員，對於上開帳戶設立之過程及目的自應知之
      甚詳。況該重建委員會成立目的既是重建文澳祖師廟，其
      經費來源原規劃向四甲民丁收款及捐款，將來工程進行必
      有款項進出，自有設立獨立帳戶之需求，至於開設幾個帳
      戶並非重點，重要是帳戶設立後對於帳戶內公款之提、存
      控管是否嚴謹與無私。且該會議紀錄中已載及設立重建委
      員會名義帳戶及考量成立「管理委員會」成立並訂定組織
      章程後可減免百分之10銀行存款綜合所稅，縱使用所謂「
      管理委員會」名義，有設立時名實不甚相符之情事，然充
      其量僅是為支付工程款予廠商之財務管理權宜方法，可藉
      由成立並使用管理委員會名義，達到重建經費節省百分之
      10銀行存款綜合所得稅之實益，此對管理委員會並無損害
      之虞。況公訴人於起訴書及論告書中並未就此部分說明其
      認定被告乙○○、戊○○申設上開帳戶係逾越授權或造成
      何種損害之理由。
    4.再查關於「填製活期儲蓄存款開戶申請書向金融機關申請
      存款帳戶」之業務行為，該章程並未明確規定是否需經委
      員會如何形式之決議或同意，方得由主任委員對外執行；
      而被告乙○○既身為主任委員，其經過癸○○、戊○○之
      同意後，以「文澳祖師廟重建委員會代表人乙○○、癸○○、戊○○」名義，申請開設該活期儲蓄存款帳戶，係以
      自己之名義為之，難認有何偽造文書之可言。
    5.準此，被告乙○○、戊○○上開所辯尚堪採信，被告乙○○、戊○○此部分尚屬不能證明犯罪。至於乙○○、戊○○另於83年2 月4 日，由乙○○指示戊○○填製偽造「管
      理委員會代表人乙○○」名義之活期儲蓄存款新開戶申請
      書、印鑑卡（印鑑卡蓋用乙○○之印章，無偽造印章之事
      實）之私文書，並持向澎湖二信漁港分社申請開立帳號00
      000-0- 0號之活儲帳戶部分，固據證人蔡佳於警詢中證
      明在卷（見警一卷第61頁，按其於警詢中之陳述並無證據
      能力，已如前述），惟此部分未經檢察官起訴，本院無從
      審究。
  (三)1.公訴意旨略以：被告乙○○於原會計癸○○於82年3 月間
      離職後，即邀同被告丙○○接任會計一職，並指示被告戊○○，利用蔡佳將上開帳戶印鑑卡由癸○○變更為被告
      丙○○後，仍共同連續於附表一所示之日期，由被告乙○○、丙○○、戊○○共同偽造蓋有癸○○印章之取款條，
      交由被告戊○○指示蔡佳分別自上開重建委員會及管理
      委員會帳戶提領附表一所載款額，交由被告丙○○，以易
      持有為所有之意思侵占入己後加以朋分，嗣經被告丙○○
      製作不實之重建工程經費收支明細表後，交由被告乙○○
      、戊○○及不知情之重建委員會常務監察委員林財來（另
      為不起訴處分）蓋章，足以生損害於癸○○、重建委員會
      及澎湖二信漁港分社之利益，因認被告乙○○、戊○○、
      丙○○此部分共同涉犯侵占、行使偽造私文書罪嫌，被告
      戊○○另又涉犯背信罪嫌云云。
    2.經查：
    (1)此部分事實，檢察官據以論罪理由僅稱：證人即澎湖二信
      漁港分社承辦人員蔡佳於警詢及偵查中證稱：伊曾和經
      理戊○○提過，以蓋有癸○○印章之取款條領取上開重建
      委員會帳戶內款項，有印鑑不符的問題，但戊○○說沒關
      係，伊看戊○○是合作社經理又身兼祖師廟財務，且取款
      條又均由戊○○填寫，就讓客戶提款，並將取款條送經理
      核對云云。惟查，被告戊○○並非單純澎湖二信漁港分社
      職員身分，其本人兼具文澳祖師廟重建委員會出納職務，
      對於文澳祖師廟帳戶之款項出入正當性有其監督、審核職
      權，若其本於個人對該帳戶提款用途之認識，雖程序不符
      仍同意允許提領，性質上應僅係程序上之便宜行事，縱然
      與澎湖二信漁港分社內部審核規定有違，然其若本於提款
      用途之確信，並非必然構成澎湖二信漁港分社之立即損害
      。職是，證人蔡佳上開證詞尚難逕採為認定被告戊○○
      背信之唯一證據，且此一證詞更與被告乙○○、丙○○無
      關。
    (2)澎湖二信漁港分社帳號00000-0-0 、戶名「重建委員會代
      表人乙○○、癸○○、戊○○」之活儲帳戶，及澎湖二信
      漁港分社帳號00000-0-0 、戶名「管理委員會代表人乙○○、癸○○、戊○○」之活儲帳戶，於原會計癸○○離職
      後，廟方均未曾依規定程序，向澎湖二信申請變更印鑑之
      情，除據卷內並不存在「印鑑更換申請書」，且卷附之上
      開2 帳戶印鑑卡其上原「癸○○」印鑑文係逕被人打「×
      」後，逕於同欄位改蓋新會計丙○○印鑑章等情可知（該
      改蓋行為係何人所為，因被告戊○○否認其所為，經查復
      無從知悉係何人所為），是公訴人稱「乙○○指示戊○○
      ，利用蔡佳將上開帳戶印鑑卡由癸○○變更為丙○○」
      一語與事實顯已有未合。惟上開2 帳戶印鑑卡其上原「癸○○」印鑑文係逕被不詳姓名之人打「×」後，逕於同欄
      位改蓋新會計丙○○印鑑章，在外觀上雖可認為已經符合
      變更印鑑而發生外觀上、刑式上表見之效果，但上開變更
      印鑑既未經合法之手續正式為之（應有印鑑更換申請書，
      蓋用變更前及變更後之印鑑），本院認為尚未發生實質上
      之變更效果，該重建委員會帳戶之代表人仍應屬乙○○、
      癸○○、戊○○3 人。至於證人即漁港分社承辦人員蔡佳
      於偵查中證稱：伊曾和經理戊○○提過，以蓋有癸○○
      印章之取款條領取上開重建委員會帳戶內款項，有印鑑不
      符的問題，但戊○○說沒關係，伊看戊○○是合作社經理
      又身兼祖師廟財務，且取款條又均由戊○○填寫，就讓客
      戶提款，並將取款條送經理核對云云，應是在上開癸○○
      印鑑打「×」後，逕於同欄位改蓋新會計丙○○印鑑章以
      後，仍以癸○○為代表人之取款條前往領錢而有疑義，因
      係戊○○所填寫，因而讓客戶提款，而上開變更印鑑既尚
      未發生實質上之變更效果，則以蓋有癸○○印章之取款條
      領取上開重建委員會帳戶內款項，自無不合。
    (3)證人蔡佳證稱：「當時我有請示莊經理（即戊○○），
      莊經理說他要通知乙○○，請癸○○拿出印鑑章到我們分
      社按程序辦理印鑑變更」、「第1 次丙○○本人要來領錢
      ，提不出會計癸○○的印鑑時，我才知道他們會計換人了
      」、「我所說印鑑不符是說代表人變更部分，而非印鑑不
      相符」等語（見原審二卷第20、22、24頁）。由是觀之，
      以該18張取款條領款時，印鑑卡上之印鑑仍為「乙○○、
      癸○○、戊○○」名義甚明，上開帳戶在變更印鑑之前，
      被告戊○○指示蔡佳付款，並無違誤；澎湖二信漁港分
      社依上開帳戶所登記之印鑑付款，又如何能生損害，被告
      戊○○自無違背其任務之可言。而附卷之2 張印鑑卡（見
      原審一卷第85、86頁）究係何人何時更改為「丙○○」，
      並無證據可資認定。至該18張取款條所提領之款項，究係
      何人提領、用於何處、有無被侵占、何人所侵占，檢察官
      並未指出明確之證據方法。依該18張取款條所載日期與被
      告乙○○提出之「文澳祖師廟重建工程施工日記簿」所載
      比對，該18筆款項均係支付重建之工程款（見原審四卷第
      85至114頁 ）。被告丙○○雖指稱施工日記簿之部分支出
      記載，係被告乙○○所為，但該施工日記簿均需經時任主
      任委員之被告乙○○核閱簽名，有該項費用之支出，被告
      乙○○予以記載，並無不當，亦無證據可認定被告乙○○
      之記載為虛偽。
    (4)印鑑卡上癸○○印鑑章既未曾依變更印鑑程序提出變更，
      則以癸○○印鑑領款予以核章，即無不實可言，縱認被告
      戊○○因係文澳祖師廟重建委員會出納，主觀上深知會計
      癸○○已離職，理應辦理印鑑章變更，然其便宜行事，若
      取款用途正常，維持舊有取款方式同意照辦，對澎湖二信
      而言並無因此受損害之虞，僅是一旦該款項用途使用狀況
      有弊，被告戊○○應自負刑責，是此部分事實，被告戊○○應無背信犯行可言。
    (5)被告丙○○雖自承係接續癸○○而於82年3月到86年9月擔
      任文澳祖師廟之會計（見90年度偵字第622 號卷第42頁、
      本院更(一)一卷第192 頁），然經本院前審向澎湖二信函調
      文澳祖師廟管理委員會帳號0000 0-0-0號活儲帳戶、文澳
      祖師廟重建委員會帳號00000-0-0 號活儲帳戶之全部取款
      憑條，及文澳祖師廟管理委員會帳號00000-0-0 號支票存
      款帳戶所有兌現支票結果，發現在被告丙○○任職文澳祖
      師廟會計期間，仍有多筆款項係蓋用前任會計癸○○（及
      被告乙○○、戊○○）之印鑑章而憑以領取，此有澎湖二
      信95年9 月13日澎二信營字第09501 60547 號函暨附件（
      即上開取款條及支票影本）在卷可稽（見本院更(一)一卷第
      12 6頁）。足認被告丙○○所憑以製作重建工程經費收支
      明細表之來源資料，均係依據被告乙○○、戊○○所提供
      之資料整理而來，尚無積極證據證明被告丙○○故為製作
      不實之重建工程經費收支明細表，職是，亦不能執此遽認
      被告丙○○此部分構成侵占及行使偽造私文書之罪。
    (6)附表一所載18筆款項，所使用之取款憑條18張，均係蓋用
      「乙○○、癸○○、戊○○」一組之印鑑章，該取款時間
      點均係在會計癸○○離職後，該取款條上之字跡均是被告
      戊○○所書寫等情，固為被告等所是認，且有各該取款條
      18張附卷可稽，惟被告乙○○、戊○○辯稱：因為癸○○
      要離職，所以癸○○同意事先在取款條上蓋用她自己的章
      ，方便以後工程款的提領等語。被告丙○○則辯稱：對於
      癸○○離職後為何還以癸○○名義蓋章領款乙事，伊並不
      知情等語。是本件此部分首要審究者，厥為癸○○有無授
      權被告3 人於取款條上蓋用其印章，持以領款。經查證人
      癸○○於原審審理中坦承：「他們說還沒有請到會計，因
      為領錢不方便，所以將印鑑暫時留下」等語（原審二卷第
      162 頁），於本院前審審理中亦證稱：「（問：離職後印
      鑑你交給何人？）我交給主委。」、「（問：為何要交給
      他？）因為我跟他說我不做了，他說會計很難找到，他要
      請領款項不方便。」、「（問：你在一審《原審二卷第16
      2 頁》曾證稱因為領錢不方便，所以將印鑑暫時留下，你
      的目的是否是要方便主委領錢？）時間太久了，就以以前
      所說的話為準。」、「（問：你到底有無把你的印章交給
      主委？）有」等語（見本院上更(一)一卷第185 、190 頁）
      。足認癸○○離職後之所以把印鑑章留下，是因為被告乙○○還沒有請到新的會計，請領工程款不方便，所以癸○○才會將印鑑章暫時留下，以方便蓋章領款，益徵癸○○
      確有概括授權被告3 人於取款條上蓋用其印章持以領取工
      程款及有關重建費用相關事項（檢察官並未舉證證明被告
      等3 人有使用癸○○名義之取款條於重建費用相關事項以
      外之事項）甚為明灼。
    (7)癸○○之印鑑章既是為領款之用而暫時留存於文澳祖師廟
      重建委員會，縱有人取之領款，欲追問者，係否有人基於
      不法所有意圖而冒領，就以該取款條取款行為本身，尚難
      認主觀上確具未獲授權而取款犯罪故意，此部分行為尚乏
      具體事證以證明被告等有盜用印章偽造取款條情事。且附
      表一所載示之18筆款項領取之時間，正是文澳祖師廟如火
      如荼，積極募款重建之時間，款項進出頻繁可想而知，此
      部分領取之款項，檢察官並未就資金流向而為追查勾稽，
      以明是否落入私囊，自難逕僅因該18筆款項取款過程中有
      因使用已離職會計癸○○名義印鑑章之情，逕認款項流向
      必有弊情。
    (8)再查被告戊○○辯護人辯稱：「依文澳祖師宮重建委員會
      第3 次委員會提案，案由二、說明二之(二)部分記載「財務
      組戊○○組長兼出納，會計聘請癸○○每月新臺幣13000
      元，可見重建委員會於83年1 月9 日開第3 次委員會時，
      癸○○仍擔任會計職務；由乙○○提出之文澳祖師宮重建
      工程施工日記簿，其中82年12月22日之日記簿上有癸○○
      親自簽名，足證癸○○於82年12月22日仍任職會計；從信
      徒捐款簿可知，癸○○至少尚於83年1 月5 日、83年1 月
      6 日、83年1 月31日簽收信徒捐款，其最後之簽收時間為
      83年1 月31日；由癸○○製作之馬公市文澳祖師宮重建工
      程經費收支明細決算表，是從82年1 月1 日起至82年12月
      31日止，足證癸○○至少於82年12月31日仍擔任會計。」
      ，並提出文澳祖師宮重建委員會第3 次委員會提案、文澳
      祖師宮重建工程施工日記簿、信徒捐款簿、馬公市文澳祖
      師宮重建工程經費收支明細決算表等影本為證（見本院卷
      第133 頁起至144 頁），惟附表一所示之取款條，除編號
      1 以外，其餘時間均在83年1 月31日以後，被告戊○○辯
      護人所提出之證據，固均不足為證人癸○○確有親自簽發
      上開取款條之認定（僅能證明證人癸○○於警詢中所證其
      於82年2 月間即離職一節與事實不符，又證人癸○○於警
      詢中之陳述無證據能力，已如前述），但本院認為證人癸○○於警詢中既已證稱：「我有請他們要再請會計，因為
      主任委員當初開戶的時候，是3 個人開戶，我走了之後，
      少了我的印章如何取款，所以要我留下印章，我就依照他
      們的交代留下‧‧‧‧」（見原審卷第2 宗第162 頁），
      即已表示同意被告乙○○等使用其印章供提領該活期儲蓄
      存款之用。此外本院查無其他事實足以證明被告乙○○、
      戊○○、丙○○3 人有以癸○○之印章於重建工程款項以
      外之使用，而被告乙○○、戊○○、丙○○3 人如需侵占
      工程款，或乙○○、戊○○2 人擬單獨侵占重建工程經費
      ，則以乙○○、戊○○、丙○○名義逕行提款，亦無不可
      ，同樣可達到目的，不需特別利用癸○○之帳戶，是本件
      被告等以附表一所示之取款條提領，應僅是圖方便之便宜
      措施，難認有冒用癸○○之名義而偽造文書後行使之故意
      存在，是此部分亦屬犯罪不能證明。
  (四)1.公訴意旨略以：
    (1)被告乙○○於82年5月3 日，將侵占自信徒捐款所得之150
      萬元，盜用程素珍離職時所留存之國民身分證影本及印章
      ，持以向澎湖二信漁港分社辦理定期存款，嗣86年5月3日
      第4 次續存後，被告乙○○復指示被告丙○○持該次續存
      之170 萬元定期存單，向澎湖二信漁港分社申請辦理存單
      質押借款150 萬元後，存入被告丙○○上開帳戶內，足以
      生損害於程素珍及澎湖二信漁港分社之利益。
    (2)被告丙○○另於86年8月7日，自其本人名義帳戶分別提領
      23萬2303元及26萬7697元，並轉帳為其不知情之配偶庚○○（另為不起訴處分）向澎湖二信漁港分社申請辦理50萬
      元之定期存款，嗣87年5 月15日由被告丙○○授權庚○○
      至該分社辦理中途解約，提領現金。
    (3)被告乙○○於82年10月2日，與不知情之配偶林楊令美（
      另為不起訴處分）共同至澎湖二信開立帳號0000000 號帳
      戶，將其持有之信徒捐款100 萬元，以易持有為所有之意
      思，存入該帳戶而侵占之，被告乙○○並於同年11月2 日
      ，由林楊令美上開帳戶匯款20萬元至被告戊○○帳號0000
      000號活儲帳戶，供被告戊○○提領使用。
    (4)被告乙○○於不詳時日指示被告丙○○，將信徒捐贈款項
      ，以易持有為所有之意思，存入被告丙○○名義帳戶而侵
      占後，又於86年5月5日指示被告丙○○自其上開帳戶提領
      11萬1154元轉帳入林楊令美上開帳戶。
    (5)被告乙○○明知未經林楊令美之妹楊令玉（另為不起訴處
      分）同意，以為楊令玉代購機票之機會，取得楊令玉之國
      民身分證加以影印後，於84年7月3日，持楊令玉之國民身
      分證影本並盜刻楊令玉之印章，將侵占自信徒捐款所得之
      200 萬元，向澎湖二信漁港分社申請辦理定期存款，嗣85
      年7月4 日，復將到期解約金200萬元匯款至不知情之王秋
      君設於高雄市銀行三多分行帳號000000000000號之帳戶，
      利息15萬2578元則存入上開林楊令美帳戶內。
    (6)被告乙○○另於85年8月2日，持上開楊令玉之國民身分證
      影本及盜刻之印章，並自上開林楊令美帳戶轉帳29 萬9千
      元，用以向澎湖二信漁港分社開立戶名楊令玉、帳號0000
      000 號帳戶使用，足以生損害於楊令玉及澎湖二信漁港分
      社之利益。
    (7)被告乙○○於84年12月7 日，將重建委員會帳戶內之信徒
      捐款23萬元，以易持有為所有之意思，轉帳至林楊令美上
      開帳戶而侵占之。
    (8)被告乙○○明知未獲子○○（另為不起訴處分）及楊令玉
      2人同意，先於85年3月8 日，以易持有為所有之意思，將
      信徒捐贈款項250 萬元，以林楊令美之名義定存於澎湖二
      信漁港分社，中途解約提領後，即持子○○之國民身分證
      並盜刻子○○之印章，用以向澎湖二信漁港分社分別開立
      帳號0000000000、0000000000號定存帳戶，嗣86年8月2日
      前開定存到期後，復將上開100 萬元定存部分之到期解約
      金107萬160元，以上開楊令玉之國民身分證影本及盜刻之
      印章，向同分社以楊令玉名義開立帳號0000000000號定存
      帳戶，另150 萬元定存部分則續存之，足以生損害於子○○、楊令玉及澎湖二信漁港分社之利益。
    (9)被告乙○○於不詳時日將信徒捐贈款項，以易持有為所有
      之意思，存入林楊令美上開帳戶而侵占後，復於86年6 月
      30日，至澎湖二信漁港分社，自林楊令美上開帳戶匯款15
      0 萬元至被告乙○○之子林輝雄於高雄市銀行北高雄分行
      帳號000000000000號帳戶。
    (10)因認被告乙○○、丙○○此部分均涉有侵占、盜用印章、
      偽造印章、行使偽造私文書等罪嫌云云。
    2.按刑事訴訟法第161條已於91年2月8 日修正公布，修正後
      同條第1 項規定：檢察官就被告犯罪事實，應負舉證責任
      ，並指出證明之方法。因此，檢察官對於起訴之犯罪事實
      ，應負提出證據及說服之實質舉證責任。倘其所提出之證
      據，不足為被告有罪之積極證明，或其闡明之證明方法，
      無從說服法官以形成被告有罪之心證，基於無罪推定之原
      則，自應為被告無罪判決之諭知（最高法院92年度台上字
      第128 號判例意旨參照）。此部分起訴事實有無侵占犯行
      ，繫於上揭相關「自信徒捐款所得之150 萬元（嗣後因定
      存增加為170 萬元）」、「23萬2303元及26萬7697元」、
      「信徒捐款100 萬元」、「11萬1154元」、「信徒捐款所
      得之200 萬元」、「利息15萬2578元」、「29萬9 千元」
      、「信徒捐款23萬元」、「信徒捐贈款項250 萬元」、「
      不詳時日信徒捐贈款項」、「匯款150 萬元」等款項原始
      來源是否確然與信徒捐贈供為文澳祖師廟重建費用相關。
      然公訴人起訴論據均僅提及被告乙○○如何以林楊令美及
      楊令玉名義開設帳戶？程素珍、子○○、楊令玉之定存，
      如何由被告乙○○親自到合作社辦理？程素珍定存單續存
      後，被告丙○○如何持印章及該次續存之170 萬元定期存
      單到合作社辦理存單質押借款？被告丙○○如何匯款到林
      楊令美帳戶11萬1154元？85年11月29日、12月31日，及86
      年3 月25日3 筆祖師廟存單質借，如何由丙○○辦理等情
      ？及上開各該款項於被告乙○○、丙○○個人或所屬人頭
      帳戶間流轉過程，對於源頭款項來源如何乙節，則隻字未
      提，已無從知悉該款項與信徒捐款有何相關？況被告乙○○本非無資力之人，其於本身原經營「大雄營造有限公司
      」，其子林輝雄亦經營「加利基工程顧問有限公司」，其
      自79年3 月起至80年5 月間止，1 年期間活期存款之現金
      流量即高達2 千2 百多萬元，82年度綜合所得稅核定總額
      達1 億3469萬78元，83年度綜合所得稅核定總額達9689萬
      6778 元 等情，有營利事業登記證2 份、台灣土地銀行活
      期存款存摺、高雄區中小企業銀行活期存款存摺各1 份、
      財政部台灣省南區國稅局綜合所得稅核定通知書2 份等件
      附卷可按（見原審四卷第141 至150 頁），是各該款項來
      源，並不存在被告乙○○本人不可能有該資金能力之情況
      ，則難僅依推論方式逕假設係信徒捐款而來之資金，則各
      該款項之流動亦難遽認係屬侵占贓款洗錢行為。且此部分
      迭據被告等要求檢察官舉證，本院審理時審判長亦諭請檢
      察官提出被告乙○○用程素珍、林楊令美、楊令玉、子○○的名義在澎湖二信開戶之金錢來源證據（見本院更(一)一
      卷第196 頁），然均未見檢察官補充證據以實其主張，卷
      內復無存在各該資金源頭證據，被告乙○○辯稱係其本人
      所有款項之流動說詞，即非無據。
    3.文澳祖師廟管理委員會原已在澎湖二信漁港分社設立活存
      帳戶，是否另需為減免百分之10銀行存款綜合所得稅而另
      行設立活儲帳戶，本屬是否妥適之問題，不涉違法。被告
      乙○○指示被告丙○○以定期存款單質押借款，存入丙○○之帳戶，再轉至重建委員會及管理委員會之帳戶後提領
      現金，或將質押之借款存入不知情之吳蔡貴妃帳戶，再轉
      至管理委員會之帳戶後提領現金等情。質押之借款既均轉
      入文澳祖師廟管理委員會或重建委員會之帳戶，在此之前
      ，僅有是否適當之問題，尚無侵占之可言，至事後自管理
      委員會或重建委員會帳戶提領現金之去向，並無證據可資
      認定係被告乙○○、丙○○或戊○○所侵占。證人林財來
      於偵查中所證：「伊代理常務監事，只是掛名，根本不管
      事情，存款帳戶是乙○○申請的」、「工程期間每月收支
      報表，伊都有簽署，但報表內容，伊並沒有核對」云云（
      見90年度偵字第622 號卷第39頁、警一卷第23頁），核與
      其所證述：「明細表是會計丙○○作的，交財務組長、主
      任委員及我確定無訛後才公布」（見90年度偵字第622 號
      卷第39頁）之情不合，且上開明細表既係確定無訛後始公
      布，豈有未經核對即予簽署之理？是林財來所證僅係掛名
      ，未核對每月收支報表云云，尚非真實可採。另證人即文
      澳祖師廟之廟祝廖瑞發證稱：文澳祖師廟落成時，建廟收
      支情形之公告，貼在廟中，約早上貼上，下午即拔下來，
      沒有其他人看到云云（見89年度他字第127 號一卷第147
      頁）。姑不論廖瑞發所證「早上貼上，下午拔下」是否屬
      實，衡諸常情，建廟落成，參與慶典之人必不在少數，上
      午張貼收支情形之公告，至下午除去，必有多人目睹，豈
      僅廟祝1 人看到，廖瑞發所證沒有其他人看到云云，顯與
      常情有違，尚難採信，亦不能執此推定「公告」為虛偽，
      進而推定被告3 人必有侵占犯行。
    4.被告丙○○另於86年8 月7 日，自其本人名義帳戶分別提
      領23萬2303元及26萬7697元，並轉帳為配偶庚○○向澎湖
      二信漁港分社申請辦理50萬元之定期存款，上開2 筆款項
      ，其中1 筆係互助會會款，另1 筆係被告丙○○平日所儲
      存之積蓄等情，業據被告丙○○供陳在卷，核與證人葉財
      遠證述：「86年的時候，丙○○有跟我的互助會，我是會
      頭，我記得是2 萬元的互助會，標到的互助會大約可取得
      30幾萬元的會款，大部分是給現金，偶爾少數幾人是給支
      票，我印象中會款是30來萬，但是詳細金額我不記得了，
      當時丙○○跟會時，是在祖師廟那邊工作，我把會款交給
      丙○○後，她如何處理我不知道」等語（見原審二卷第29
      頁）相符。此外，復查無證據顯示被告丙○○帳戶內有信
      徒之捐款或其他不法之款項，是被告丙○○此部分犯罪自
      屬不能證明。
    5.證人楊令玉係被告乙○○配偶林楊令美之胞妹，具姻親關
      係，自82年間起，被告乙○○即以其名義申設澎湖一信、
      澎湖二信、高雄中小企業銀行、高雄一信建國分行等4 家
      行庫帳戶，其後楊令玉曾接獲國稅局通知補稅，其本人曾
      依照國稅局通知補稅，也曾受被告乙○○通知向案外人林
      永章拿取補稅款等事實，已據證人楊令玉證述在卷（見原
      審二卷第172頁 ）。雖楊令玉始終否認知情申設帳戶之事
      ，然被告乙○○以楊令玉名義申設帳戶，其中澎湖二信帳
      戶因事涉文澳祖師廟帳目侵占嫌疑遭調查，楊令玉甚且亦
      同列偵查被告，其為免遭受牽累，乃逕否認知情，本屬人
      之常情。然帳戶申設需本人諸多證件、印章，而帳號設立
      後既供存款之用，必然每年度會有扣繳憑單寄送，憑以向
      稅捐機關申報所得，乃不待舉證而眾所周知之事實；且當
      年度存款利息所得超過2 萬元以上，依財政部規定需向稅
      捐機關申請免稅證明卡提示金融機構，方得免於事前扣利
      息，楊令玉曾於83、86及87年度3 次向稅捐機關申請免稅
      證明卡，並將該免稅證明卡郵寄予乙○○辦理，此經被告
      乙○○提出信封為證（見原審卷六第62頁）；是依正常程
      序，上開諸多帳戶之申設，客觀上難認楊令玉自始均不知
      情，其後持續多年，亦未曾見楊令玉有反對作為或接獲補
      稅通知後拒絕再當帳戶人頭之情，對照存在於一般日常生
      活，基於特定目的，以親友名義申設銀行帳戶供己使用之
      情，本屬常見，尚難僅因日後帳戶名義人否認即反推當初
      申設當時確然未獲授權（無論是明示或默示）。職是，公
      訴意旨認被告乙○○未獲楊令玉同意，偽刻楊令玉印章用
      以申設帳戶，尚有未合，此部分被告乙○○自亦不構成偽
      造印章、行使偽造私文書等罪嫌。
    6.證人程素珍於79年間曾任職被告乙○○所經營之建設公司
      會計，並曾同意提供其名義供被告乙○○開設高雄區中小
      企業銀行帳戶等情，業據證人程素珍於原審審理中證述明
      確（見原審二卷第166 頁）。足見證人程素珍與被告乙○○間曾有故舊情誼及僱傭關係，彼此間也曾有借用名義申
      設帳戶情事。證人程素珍既於79年間同意提供其名義供被
      告乙○○開設高雄區中小企業銀行帳戶，則其與被告乙○○間既有故舊情誼及僱傭關係，由其另行提供澎湖二信漁
      港分社帳戶供被告乙○○使用，非無可能。且如前所述，
      帳戶申設後必會有年度扣繳憑單寄送情事，乃不待舉證而
      眾所周知之事實，證人程素珍證稱伊始終不知情帳戶申設
      之事，已有可疑；且程素珍名義帳戶亦事涉本件文澳祖師
      廟捐款流向，其主觀上不願己身涉入嫌疑，乃逕自否認知
      情，亦符人之常情；參以其後持續多年，亦未曾見程素珍
      有反對作為或接獲補稅通知後拒絕再當帳戶人頭之情，尚
      難僅因日後帳戶名義人否認即反推當初申設當時確然未獲
      授權（無論是明示或默示）。而本件客觀之事實係被告乙○○於82年5 月3 日，將150 萬元，持以向澎湖二信漁港
      分社辦理程素珍名義之定期存款，嗣86年5 月3 日第4 次
      續存後，被告乙○○復指示被告丙○○持該次續存之170
      萬元定期存單，向澎湖二信漁港分社申請辦理存單質押借
      款150 萬元後，存入被告丙○○上開帳戶內，惟證人蔡佳
      於檢察官偵查中則證稱：「因為是存款，我們也沒有想
      這麼多，因為不可能拿錢替別人存款」，「我們合作社以
      前作法比較寬鬆（指不必提出委託書等資料即可辦理定存
      ），假如證件不是偷來的，我們都會辦理，因為沒有人會
      以別人名義替別人存錢的。」（見622 號偵查卷二第97頁
      ），亦證明如未經所有人同意，一般人應不致於以他人名
      義辦理定期存款（因為財產係推定為存款名義人所有）；
      程素珍既已離職，已非受僱於被告乙○○，其借用名義於
      被告乙○○，雖有一些法律上之風險，但如係基於故舊情
      誼，亦非無可能借用其名義於被告乙○○，本院認為不能
      僅因證人程素珍否認借用帳戶，遽為被告乙○○不利之認
      定，職是，公訴意旨認被告乙○○未獲程素珍同意，盜用
      程素珍國民身分證及印章用以申設帳戶，亦有未當，此部
      分被告乙○○自亦不構成盜用印章、行使偽造私文書等罪
      嫌。
    7.證人子○○係被告乙○○之大舅子（被告乙○○配偶林楊
      令美之胞兄），亦是親密之姻親關係，81至91年間曾收到
      澎湖二信的扣繳憑單，79年間被告乙○○也曾請伊去申請
      免稅證明卡等情；子○○歷年來數度向屏東縣稅捐稽徵處
      東港分處申請儲蓄免扣證，並郵寄予被告乙○○辦理等情
      ，已據證人子○○於原審審理時證述在卷（見原審五卷第
      130 、131 頁）；另證人即子○○之子楊建忠亦於原審審
      理時證稱：父親告訴我說他的人頭被我姑丈（即被告乙○○）使用，沒有聽說過父親有抱怨過，所得稅被追繳也沒
      有找過被告乙○○等語（見原審五卷第135 頁）。此外，
      被告乙○○極力辯陳以子○○名義申設帳戶之行庫尚有高
      雄區中小企業銀行澎湖分行（帳號：S12964 號 活期儲蓄
      存款，81年1 月9 日申設），足見被告乙○○使用子○○
      名義申設帳戶並非偶然，亦非止於1 個帳戶，亦無矇騙之
      情事，其間數年相安無事，一旦相關帳戶因事涉文澳祖師
      廟捐款事宜遭調查，子○○恐牽涉其中，而極力否認，乃
      人之常情，尚難僅因日後帳戶名義人否認即反推當初申設
      當時確然未獲授權（無論是明示或默示）。職是，公訴意
      旨認被告乙○○未獲子○○同意，偽刻子○○印章用以申
      設帳戶，尚有未合，此部分被告乙○○自亦不構成偽造印
      章、行使偽造私文書等罪嫌。
    8.按事實審法院對於證據之取捨，依法雖有自由判斷之權，
      然積極證據不足證明犯罪事實時，被告之抗辯或反證縱屬
      虛偽，仍不能以此資為積極證據應予採信之理由（最高法
      院30年上字第482 號判例意旨參照），又認定犯罪事實應
      依憑證據，故被告否認犯罪事實所持之辯解，縱屬不能成
      立，仍非有積極證據足以證明其犯罪行為，不能遽為有罪
      之認定，亦不能以推測或擬制之方法以為裁判基礎（最高
      法院84年台上字第2677號判決意旨參照）。如上所述，被
      告等人業就此部分犯罪事實辯陳如上，既乏具體事證足認
      被告丙○○於86年8 月7 日自其帳戶所提領之23萬2303元
      及26萬7697元，係文澳祖師廟信徒之捐款，亦無具體事證
      證明被告乙○○以程素珍、楊令玉、子○○名義所申設帳
      戶係屬未獲授權擅自為之，而林楊令美與被告乙○○係親
      密夫妻關係，則該帳戶申設過程所辦理手續及嗣後利用各
      該帳戶所辨理定存、轉帳所為一切相關文書作業，亦均難
      以認定有偽造私文書及侵占之犯行。被告等上開抗辯或反
      證縱屬虛偽而不能成立，然檢察官並未提出適合於證明犯
      罪事實之積極證據，並闡明其證據方法與待證事實之關係
      ，是此部分自屬犯罪不能證明。
  (五)1.公訴意旨略以：
    (1)被告乙○○分別於85年11月29日、12月31日及86年3 月25
      日、4 月21日，指示被告丙○○持蓋有管理委員會代表人
      乙○○、丙○○、戊○○之印章，每筆均為50萬元之定期
      存單4 紙，分別向澎湖二信申請辦理存單質押借款，借得
      款項均存入被告丙○○名義帳戶，再轉帳至上開重建委員
      會及管理委員帳戶後提領現金。
    (2)被告戊○○於85年6月3日調離澎湖二信漁港分社後，被告
      乙○○各於85年9月2日、同年9月4日持蓋有管理委員會代
      表人乙○○、丙○○、戊○○印章，每筆分別為100 萬元
      、50萬元之定期存單2 紙，向澎湖二信漁港分社申請辦理
      存單質押借款，並商請不知情之上開分社經理吳忠村（另
      為不起訴處分）提供亦不知情之配偶吳蔡貴妃於同分社帳
      號0000000號活儲帳戶，供被告乙○○存入借得之150萬元
      後，再轉帳至上開「管理委員會」帳戶後提領現金。
    (3)因認被告3 人此部分均涉侵占罪嫌云云。
    2.經查，此部分事實所載款項，被告等均不否認係屬捐款屬
      文澳祖師廟所有，然無論其如何定存、質借、轉帳，其最
      後結果既然確已入上開獲重建委員會許可設立供為捐款進
      出之帳戶內，而該帳戶本係供工程進行時支出款項時取款
      所使用之帳戶，已詳述如前，該「提領現金」過程，又無
      何異常可言，檢察官既未就「提領現金」後之資金流向為
      清查，泛言提領現金亦係侵吞公款之等詞，其主張自難允
      許，是此部分亦屬犯罪不能證明。
  (六)1.公訴意旨略以：被告乙○○於86年12月份文澳祖師廟重建
      峻工「入火」落成時，未遵循文澳祖師廟之慣例，會同當
      年四甲之值年鄉老共同開啟並計算信徒捐贈之過轎下紅包
      、賽錢箱及香油錢，即將上開龐大卻數目不詳之信徒捐贈
      款項，以易持有為所有之意思而侵占入己，亦認此部分被
      告乙○○涉犯普通侵占罪嫌云云。
    2.惟查，此部分起訴事實僅泛言「信徒捐贈之過轎下紅包、
      賽錢箱及香油錢」，又明言「數目不詳」，則究竟有何人
      捐贈？捐贈多少？均付諸闕如，自難據以推論方式，遽認
      被告乙○○確然從中侵占一定數額之「信徒捐贈之過轎下
      紅包、賽錢箱及香油錢」，此部分起訴事實，亦屬犯罪不
      能證明。
  (七)1.公訴意旨略以：
    (1)被告乙○○於87年6 月15日，將信徒曾伯福捐贈文澳祖師
      廟票號0000000 之支票30萬元，以易持有為所有之意思，
      存入林楊令美設於澎湖二信漁港分社之定期存款帳戶內而
      予侵占後，再於同年月17日，自林楊令美上開帳戶匯款至
      林輝雄上開帳戶內。
    (2)被告乙○○於88年2 月19日，將信徒林佛賜交予乙○○用
      以認購文澳祖師廟中庭木桌之支票131 萬6,756 元，以易
      持有為所有之意思，存入林楊令美上開帳戶內。
    (3)因認被告乙○○此部分涉犯侵占罪嫌云云。
    2.訊據被告乙○○堅詞否認有上開侵占文澳祖師廟信徒捐贈
      款項之犯行，辯稱：曾伯福之捐款係伊先代為墊繳，後來
      他簽發支票是要償還伊代墊之捐款。而林佛賜簽發之131
      萬6,756 元支票1 張交付「文澳祖師廟」管理委員會主任
      委員辛○○，辛○○再將該支票交伊，係因伊先前已代林
      佛賜墊付該祖師廟上桌2 組附帶虎爺神龕1 組之工程款共
      計142 萬元其中大部分款項，該工程款係伊自行分7 次付
      款予包商簡順達，伊並未侵占曾伯福、林佛賜捐贈之款項
      等語。
    3.經查：證人曾伯福於原審證稱：「（這筆捐款乙○○是
      否曾經先幫你墊付？）原先我捐款的時候，我只口頭答應
      ，沒有實際付錢，過了一段時間，大約5 、6 個月，87年
      6 月15日才開票給乙○○，他是有跟我說他先幫我代墊捐
      款，實際有無墊款我不清楚，我聽到他幫我墊款之後我馬
      上簽支票給他」、「（開票的時候廟是否已經落成？）已
      經落成了」、「（乙○○有無向你催捐款？）有，他說已
      經幫我代墊了，所以一直催我捐款」、「乙○○說幫我代
      墊我沒有懷疑過，但我不知道之後由誰兌領，他有向我說
      廟裡的經費不夠，都是他代墊」等語（見原審卷(四)第50至
      51頁）。嗣於本院前審亦證稱：「（你當初交30萬元支票
      給乙○○，這30萬元你是要給乙○○，還是要給廟方？）
      我只要還給乙○○，因他說有替我代墊，我要還給他」等
      語（見本院上訴卷(二)第186 頁）。足見證人曾伯福係以清
      償乙○○代墊捐款之原因，簽發上述支票交付乙○○，而
      非交付捐贈予文澳祖師廟之款項。另被告乙○○亦在本院
      前審中提出其妻林楊令美在澎湖二信帳戶之「活期儲蓄存
      款存摺」（本院上訴卷一第212 頁），其中自87年1 月5
      日至同年4 月4 日存入及支出之明細影本1 份，其中於87
      年2 月2 日有支出30萬元之紀錄，亦可佐證被告乙○○所
      辯稱之其有代曾某墊付捐款30萬元之事實尚非子虛。況縱
      認被告乙○○實際並未代墊上開捐款，而係以謊稱其曾為
      曾伯福代墊該筆捐款而向曾伯福詐得上述支票，則其持有
      該支票即非基於公益之原因（捐贈文澳祖師廟），而係由
      其詐欺之結果，如此則無公益上持有捐款而易持有為所有
      之事實，即無侵占之可言，至被告林文安是否另涉詐欺取
      財之犯嫌，則屬與起訴犯罪不同之犯罪事實，應另由檢察
      官偵查起訴。關於乙○○所辯稱之伊代林佛賜墊付該祖
      師廟上桌2 組附帶虎爺神龕1 組之工程款部分詳細代墊支
      付情形，據被告乙○○在本院前審係辯稱：該工程款係伊
      自行分7 次付款予包商簡順達，第1 次於85年5 月31日自
      其妻林楊令美在澎湖二信漁港分社之帳戶提領15萬元支付
      14萬2 千元，第2 次於86年6 月25日由楊令玉在同上分社
      之帳戶提領15萬元支付；第3 次於87年2 月2 日自楊令玉
      在同上分社帳戶定期存款100 萬元解約提領其中42萬8 千
      元支付；第4 次、第5 次分別於同年3 月17日、同年5 月
      29日由林楊令美在同上分社帳戶分別提領15萬元及10萬元
      支付；第6 次、第7 次分別於同年7 月2 日及同年月13日
      自楊令玉在澎湖第一信用合作社帳戶內提領20萬元、30萬
      元支付（本院上訴卷一第200 至201 頁，被告上訴理由狀
      ），並提出林楊令美及楊令玉分別在澎湖二信帳戶之對帳
      單、澎湖二信漁港分社帳戶之活期儲蓄存款存摺，及楊令
      玉在澎湖第一信用合作社帳戶之對帳單影本等證據為證（
      見本院上訴卷(一)第203 至215 頁）。核與證人簡順達於本
      院前審所證稱：工程總價142 萬元是乙○○付款給我的，
      都沒有照（約定）時間付給我，我做到那裡就付到那裡，
      不是一次付清，第1 次付14萬2 千元，後來又陸續付10萬
      、15萬、20萬，總共分6 、7 次付款給我等語大致相符（
      見本院上訴卷(二)第191 至192 頁）。而證人林佛賜在原審
      中亦係證稱：中庭神桌的錢（工程款）是伊簽發131 萬多
      的支票交給辛○○，伊有看見辛○○交給乙○○等語（原
      審卷四第43頁）；堪認被告所辯稱伊已代林佛賜墊付該祖
      師廟上桌2 組附帶虎爺神龕1 組之工程款共計142 萬元，
      嗣林佛賜簽發之131 萬6,756 元支票1 張交付「文澳祖師
      廟」管理委員會主任委員辛○○，辛○○再將該支票交伊
      ，係因伊先前已代林佛賜墊付該祖師廟上桌2 組附帶虎爺
      神龕1 組之工程款等語尚屬有據而可採信。是被告乙○○
      既係先代林佛賜墊付該工程款，嗣林佛賜簽發131 萬6,75
      6 元之支票經由文澳祖師廟管理委員會主任委員辛○○轉
      交予被告乙○○以償還被告乙○○之代墊款，被告乙○○
      即無侵占之可言。綜上，公訴人所指被告乙○○此部分即
      屬不能證明犯罪。
  (八)告訴代理人及檢察官雖謂依據文澳祖師廟內石碑所刻之信徒
    捐款為6618萬5600元，出售木雕、石雕之收入為1068萬元，
    定存暨活存之利息收入為304 萬508 元，以上3 項收入總額
    合計為7990萬6108元，此部分尚不包括高雄大港埔祖師廟捐
    贈之約1000萬元在內；而重建費用之支出僅4610萬9694元（
    水泥、木工、鋼筋部分支出970 萬元水電部分支出108
    萬元石雕部分支出1122萬9694元木雕部分支出1390萬元
    剪黏部分支出716 萬元油漆、安金、彩繪部分支出304
    萬元，此部分詳見95年度附民更(一)字第1 號96年6 月28日刑
    事附帶民事補充說明事證狀）。然依被告乙○○提出文澳祖
    師廟重建碑記之照片（本院上訴二卷第34頁）觀之，總工程
    費共為7938萬元，並非僅如告訴代理人及檢察官所指稱之46
    10萬9694元。而告訴代理人及檢察官所提出之重建費用之支
    出僅4610萬9694元，僅是其一面之詞，並未提出確實之證據
    ；而證人蘇獻忠於警詢中證稱：其負責油漆、安金、彩繪部
    分之工程為352 萬，金箔部分為郭霖森負責，款項約156 萬
    元（見警一卷第71、72頁）；證人游淮順於警詢中證稱: 其
    負責剪黏工程，工程款為686 萬元，並追加工程為100 多萬
    元（見警一卷第78頁）；且證人癸○○、丙○○之薪水亦未
    計入；此均顯與告訴代理人及檢察官之計算方式不符；更何
    況關於水泥、木工、鋼筋部分，應另包括砂、紅磚部分（見
    警詢筆錄第28頁，按以上證人於警詢之陳述雖均無證據能力
    ，但此均屬彈劾證據），此部分並未計入；而廟宇之面積甚
    鉅，與一般之房舍不同，且要求堅固、厚重，告訴代理人及
    檢察官認其主體結構即土木部份僅支出970 萬元，亦顯與常
    情有違；又上開收入部分，關於高雄大港埔祖師廟之捐贈約
    1000萬元部分，據證人丁○○於本院審理中證稱：「（民國
    82年時你是否捐錢給大港埔文澳祖師廟？）有，因為廟要建
    ，地方人士來找我募集，我有捐錢給廟。」，「（當時你捐
    多少錢？）我印象中是捐款60萬元，但是時間太久，我不敢
    肯定，好像是開支票的。」，「（你交給乙○○？）因為管
    理有好幾人有捐獻簿，記得當時有開簡單的收據給我，當時
    高雄祖師廟及地方元老、林先生一起來我家約有5 、6 個人
    來我家，我是交給他們。」；另證人壬○○於本院審理中證
    稱：「（在民國81年、82年是否捐款給澎湖文澳祖師廟？）
    有，捐款50萬元。」，「（當時錢是交給誰？）交給董事長
    蔡進宗（指高雄祖師廟董事長）。」（以上見本院98年8 月
    6 日審判筆錄），雖均足以證明高雄大港埔祖師廟確有捐贈
    約10 00 萬元，但此部分究係包括於「文澳祖師廟內石碑所
    刻之信徒捐款為6618萬5600元」之內，抑或應另行計算？亦
    難以區分，究竟文澳祖師廟內石碑所刻之信徒捐款有無高雄
    大港埔祖師廟或係記載捐贈之信徒名稱，檢察官並未指出證
    明方法，顯屬無據。更何況依被告乙○○指稱「文澳祖師廟
    重建自由捐款名單碑記包括大港埔祖師廟蔡進宗、蔡長存、
    葉秋山、甲○○、丁○○、壬○○等6 人之捐款金額」，並
    提出「文澳祖師廟重建自由捐款名錄」照片證實（本院上訴
    二卷第34頁），已足以證明高雄大港埔祖師廟捐贈約1000
    萬元部分，已經記載於文澳祖師廟內石碑所刻之信徒捐款上
    ，不應將6618萬5600元再加上1000萬元，此部分告訴代理人
    及檢察官之計算應有誤會。又被告乙○○擔任重建委員會主
    任委員期間，均有將歲入歲出交給重建委員會審議，每3 個
    月均有將經費收支帳目及報表提交重建委員會核對等情，復
    為證人即文澳祖師廟重建委員會代理常務監事林財來於檢察
    官偵查中具結證實在卷（見89年度他字第127 號二卷第247
    頁）。據林財來指稱「我從頭代理至落成完工」，是林財來
    雖為代理，與實任並無差別。林財來又證稱「（重建工程經
    費收支自重建日起至83年9 月25日止之）明細表是會計丙○○作的，交財務組長、主任委員及我確定無訛後才公布」等
    語（見90年度偵字第622 號卷第38、39頁）。證人林財來「
    從頭至落成完工」均代理常務監事，參與審查核對重建經費
    之收支帳目及報表，果若被告乙○○確有侵占超過上開有罪
    部分所認定「161 萬6756元」外之鉅額款項，應無未發覺之
    理。
  (九)本件公訴人起訴之犯罪事實，均係就特定筆款項追究侵占刑
    責，然因工程及其他費用支出係動態性，時隔久遠，欲令被
    告乙○○明確述明何筆取款用於何用途，確然強人所難。況
    本件文澳祖師廟重建事宜相關帳目簿冊於檢察官發動偵查之
    前均已銷燬，依卷附扣案證物，均無以釐清文澳祖師廟必要
    費用支出細目，而重建過程中相關帳目，其中86年3 月31日
    以前之重建工程經費收支明細，均已於決算表中詳列前開「
    重建委員會代表人乙○○、癸○○、戊○○澎湖二信漁港分
    社帳號00000-0-0 號活儲帳戶」、「管理委員會代表人乙○○、癸○○、戊○○，同分社帳號00000-0-0 號活儲帳戶」
    及「00000-0-0 」等3 個帳戶收支情形，並經常務監察委員
    林財來審核通過蓋章負責等情，業據證人林財來證述在卷（
    見原審二卷第140 頁），並經重建委員會確認並公告，形式
    上程序並無明顯瑕疵，有文澳祖師廟重建工程經費收支明細
    表及文澳祖師廟重建委員會歷次會議紀錄等件附卷可稽（見
    原審二卷第99至102 頁、第120 至138 頁），此等帳目細目
    ，均未據檢察官提出相關帳目簿冊以供比對，不能僅因帳目
    不明，遽為被告乙○○等不利之認定。
  (十)經本院前審函請澎湖二信影印文澳祖師廟管理委員會帳號00
    000-0-0 號活儲帳戶、文澳祖師廟重建委員會帳號00000-0-
    0 號活儲帳戶全部取款憑條影本過院後，告訴代理人及檢察
    官於本院前審審理中復指稱如附表二、三所示之款項亦係遭
    被告等侵占云云。惟查本件既已經本院認不構成犯罪，上開
    部分與本案即無裁判上1 罪關係，本院無從併予審酌。
  (十一)此外，本院復查無其他確切證據，足資證明被告涉有上開犯
    行，被告等3人被訴犯罪，均尚屬不能證明。
七、原審就被告乙○○部分，未予詳察，遽為被告乙○○有罪之
    判決，尚有未洽。檢察官就原審認為被告乙○○犯罪不能證
    明部分提起上訴，仍執前詞，指摘原判決不當，為無理由；
    被告乙○○上訴意旨，否認犯罪，指摘原判決不當，則有理
    由，自應由本院將原判決關於被告乙○○部分撤銷，另為被
    告乙○○無罪之判決。
八、原審因而為被告戊○○、丙○○均無罪之判決，核無不合，
    檢察官上訴意旨，仍執前詞，指摘原判決此部分不當，為無
    理由，應予駁回。
九、台灣澎湖地方法院檢察署96年度他字第67號書函，就告發代
    理人郭憲彰律師所為告發內容：「乙○○、戊○○與癸○○
    在82年間，分別為文澳祖師廟重建委員會主任委員、出納及
    會計，渠等明知重建委員會82年6 月30日向漁港分社設立之
    00000 －0 －0 號甲存支票帳戶，所留存印鑑卡之代表人為
    「乙○○、戊○○、丙○○」，且癸○○已於82年3 月間自
    重建委員會離職，卻意圖供行使之用，自82年10月2 日起至
    83年2 月2 日止，共同具名簽發該分社前揭帳號43紙，金額
    共計新台幣（下同）429 萬8881元之支票，作為盜領文澳祖
    師廟款項之用，涉犯刑法偽造有價證券罪等情，認乙○○、
    戊○○部分，係發生於95年7 月1 日刑法修正施行前，與本
    件其2 人涉犯侵占、偽造文書罪部分，有牽連犯之裁判上一
    罪關係，屬於就已分案或結案之同一事實再重複告發而移送
    併辦部分，因本案已經本院判決無罪，上開部分本院無從併
    辦，應退回檢察官另行處理。
據上論結，應依刑事訴訟法第368 條、第369 條第1 項前段、第
301 條第1 項，判決如主文。
本案經檢察官孫小玲到庭執行職務。
中    華    民    國    98    年    8     月    13    日
                  刑事第五庭    審判長法  官  曾永宗
                                      法  官  王伯文
                                      法  官  任森銓
以上正本證明與原本無異。
檢察官如不服本判決應於收受本判決後10日內向本院提出上訴書
狀，其未敘述上訴理由者，並得於提起上訴後10日內向本院補提
理由書狀（應附繕本）「切勿逕送上級法院」。
被告等均不得上訴。
中    華    民    國    98    年    8     月    13    日
                                      書記官  廖素珍
附表一（文澳祖師廟管理委員會帳號00000-0-0 號活儲帳戶，文
      澳祖師廟重建委員會帳號00000-0-0 號活儲帳戶）：
┌──┬──────┬───────┬──┬──────┬───────┐
│編號│日       期 │金額（元）    │編號│日        期│金  額（元）  │
├──┼──────┼───────┼──┼──────┼───────┤
│1   │82年12月31日│300,000（重） │10  │84年7月25日 │160,731（管） │
├──┼──────┼───────┼──┼──────┼───────┤
│2   │83年 3月28日│500,000（重） │11  │84年7月26日 │600,000（管） │
├──┼──────┼───────┼──┼──────┼───────┤
│3   │83年 5月21日│250,000（重） │12  │84年8月14日 │600,000（管） │
├──┼──────┼───────┼──┼──────┼───────┤
│4   │84年 2月21日│500,000（管） │13  │84年8月29日 │500,000（管） │
├──┼──────┼───────┼──┼──────┼───────┤
│5   │84年 3月13日│500,000（管） │14  │84年9月18日 │800,000（管） │
├──┼──────┼───────┼──┼──────┼───────┤
│6   │84年 3月16日│150,000（管） │15  │84年9月27日 │400,000（管） │
├──┼──────┼───────┼──┼──────┼───────┤
│7   │84年 3月18日│400,000（管） │16  │84年11月1日 │300,000（管） │
├──┼──────┼───────┼──┼──────┼───────┤
│8   │84年 6月17日│430,000（管） │17  │84年11月1日 │500,031（管） │
├──┼──────┼───────┼──┼──────┼───────┤
│9   │84年 7月24日│400,000（管） │18  │85年2月15日 │700,000（管） │
├──┴──────┴───────┴──┴──────┴───────┤
│總    計：7,990,762元                                                 │
└───────────────────────────────────┘
附表二（文澳祖師廟管理委員會帳號00000-0-0 號活儲帳戶）：
┌──┬──────┬───────┬──┬──────┬───────┐
│編號│日       期 │金額（元）    │編號│日        期│金  額（元）  │
├──┼──────┼───────┼──┼──────┼───────┤
│1   │82年10月19日│5,183 （管）  │6   │84年10月16日│250,000（管） │
├──┼──────┼───────┼──┼──────┼───────┤
│2   │82年10月15日│500,000（管） │7   │84年10月26日│250,000（管） │
├──┼──────┼───────┼──┼──────┼───────┤
│3   │83年12月31日│1,000,000(管) │8   │84年11月3日 │2,500,041(管) │
├──┼──────┼───────┼──┼──────┼───────┤
│4   │84年2 月20日│200,000（管） │9   │85年2月16日 │10,000（管）  │
├──┼──────┼───────┼──┼──────┼───────┤
│5   │84年9 月7 日│500,000（管） │    │            │              │
├──┴──────┴───────┴──┴──────┴───────┤
│總    計：5,215,224元                                                 │
└───────────────────────────────────┘
附表三（文澳祖師廟重建委員會帳號00000-0-0 號活儲帳戶）：
┌──┬──────┬───────┬──┬──────┬───────┐
│編號│日       期 │金額（元）    │編號│日        期│金  額（元）  │
├──┼──────┼───────┼──┼──────┼───────┤
│1   │82年10月12日│100,000（重） │20  │83年1 月5 日│50,000（重）  │
├──┼──────┼───────┼──┼──────┼───────┤
│2   │82年10月12日│26,931（重）  │21  │83年1 月7 日│200,000（重） │
├──┼──────┼───────┼──┼──────┼───────┤
│3   │82年10月15日│300,000（重） │22  │83年1月11日 │100,000（重） │
├──┼──────┼───────┼──┼──────┼───────┤
│4   │82年10月18日│100,000（重） │23  │83年1月31日 │40,000（重）  │
├──┼──────┼───────┼──┼──────┼───────┤
│5   │82年10月27日│200,000（重） │24  │83年2 月2 日│150,000（重） │
├──┼──────┼───────┼──┼──────┼───────┤
│6   │82年11月2 日│502,350（重） │25  │83年2 月2 日│300,000（重） │
├──┼──────┼───────┼──┼──────┼───────┤
│7   │82年11月2 日│150,000（重） │26  │83年2 月5 日│100,000（重） │
├──┼──────┼───────┼──┼──────┼───────┤
│8   │82年11月6 日│150,000（重） │27  │83年2 月24日│150,000（重） │
├──┼──────┼───────┼──┼──────┼───────┤
│9   │82年11月10日│100,000（重） │28  │83年2月28日 │3,558 （重）  │
├──┼──────┼───────┼──┼──────┼───────┤
│10  │82年11月11日│500,000（重） │29  │83年3 月8 日│500,381（重） │
├──┼──────┼───────┼──┼──────┼───────┤
│11  │82年11月17日│400,000（重） │30  │83年3 月9 日│500,000 （重）│
├──┼──────┼───────┼──┼──────┼───────┤
│12  │82年11月23日│450,000（重） │31  │83年3月31日 │1,500,000(重) │
├──┼──────┼───────┼──┼──────┼───────┤
│13  │82年11月30日│1,000,000(重) │32  │83年4 月8 日│100,000（重） │
├──┼──────┼───────┼──┼──────┼───────┤
│14  │82年12月3 日│200,000（重） │33  │83年4月29日 │500,000（重） │
├──┼──────┼───────┼──┼──────┼───────┤
│15  │82年12月8 日│100,000（重） │34  │83年4月30日 │1,500,000(重) │
├──┼──────┼───────┼──┼──────┼───────┤
│16  │82年12月10日│300,000（重） │35  │83年5 月6 日│100,000（重） │
├──┼──────┼───────┼──┼──────┼───────┤
│17  │82年12月11日│300,000（重） │36  │83年5月10日 │1,500,000(重) │
├──┼──────┼───────┼──┼──────┼───────┤
│18  │82年12月28日│200,000（重） │37  │83年6 月9 日│400,000（重） │
├──┼──────┼───────┼──┼──────┼───────┤
│19  │82年12月31日│4,000,000(重) │    │            │              │
├──┴──────┴───────┴──┴──────┴───────┤
│總    計：16,323,220元                                                │
└───────────────────────────────────┘


司法院資訊處製作；財團法人民間司法改革基金會備份。
